臺灣高等法院交通事件裁定　　　　　　　　　　　　九十三年度交抗字第一二四號
　　抗　告　人
　　即受處分人　甲○○
右抗告人因違反道路交通管理處罰條例案件，不服臺灣臺北地方法院，中華民國九十
三年一月十九日所為裁定（九十二年度交聲字第九三三號），提起抗告，本院裁定如
左：
    主  文
抗告駁回。
    理  由
一、按分向限制線，用以劃分路面成雙向車道，禁止車輛跨越行駛，並不得迴轉，本
    標線為雙黃實線，線寬及間隔均為十公分，除交岔路口或允許車輛迴轉路段外，
    均整段劃設之，道路交通標誌標線號誌設置規則第一百六十五條第一項及第二項
    定有明文。次按汽車駕駛人迴車時，在繪有分向限制線之路段迴車者，處銀元二
    百元以上六百元以下（即新臺幣六百元以上一千八百元以下）罰鍰，且汽車駕駛
    人違反道路交通管理處罰條例第四十九條情形者，並予記違規點數一點，道路交
    通管理處罰條例第四十九條第二款、第六十三條第一項第一款分別定有明文。末
    按違反道路交通管理處罰條例第四十九條第二款事件，逾越應到案期限三十日以
    上繳納罰鍰或逕行裁決處罰者，處新臺幣一千八百元罰鍰，本件案發時之違反道
    路交通管理事件統一裁罰基準及處理細則第二條第二項亦定有明文。
二、原裁定以：本件受處分人即異議人甲○○於民國九十一年九月十二日下午一時五
    十四分許，駕駛車牌號碼為ＨＥ—七一○五號自用小客車，行經臺北市○○路○
    段木柵動物園前路中收費停車場出口時，在前開繪有分向限制線之路段迴車，為
    臺北市政府文山第一分局交通分隊郭俊賢警員當場以受處分人違反道路交通管理
    處罰條例第四十九條第二款之規定，開立北市警交大字第ＡＥＩ四○○七八一號
    舉發通知單，並指定應於九十一年十月十日前繳納罰鍰或前往交通部公路總局臺
    北區監理所聽候裁決，經受處分人當場簽收後，未依限繳納罰鍰或聽候裁決，迄
    至九十二年七月一日始向交通部公路總局臺北區監理所具狀提出異議，因行政轄
    區變動，原處分機關即交通部公路總局臺北區監理所板橋監理站認受處分人確有
    前開交通違規行為，原處分機關依據道路交通管理處罰條例第四十九條第二款（
    贅載第一項）、第六十三條第一項第一款（漏載第一款）之規定裁處最高額新臺
    幣一千八百元之罰鍰，並記違規點數一點，核無違誤，異議無理由，應予駁回。
三、抗告意旨略以：違規事故依法處新台幣六百元以上一千八百元以下，何況本人已
    依法申訴，何以處最高罰鍰；在當下劃雙黃線但在沒有來車情形下慢速前往迴轉
    ，難道不能法外情，勸導即可嗎？何況該處是可以迴轉的，主管機關對之前的規
    劃確實有未設想週到之虞云云，爰依法提起抗告。
四、惟查：
  (1)觀諸臺北市政府警察局文山第一分局九十二年八月十八日所發北市警文一分交字
    第○九二六一七六四八○○號函附九十一年九月十三日時案發現場之照片，案發
    處地面確劃有雙黃實線之分向限制線，而該路段原即規劃為禁止迴轉，且配合劃
    於該路段自何時開始禁止車輛迴轉，因時間久遠無法查證，此亦有臺北市政府交
    通管制工程處九十二年十月六日所發北市交工程字第○九二三三○二五五○○號
    函及承辦人員之電話記錄在卷可稽，可知於九十一年九月十二日案發時，案發地
    點確劃有分向限制線，受處分人違反規定於該處迴車之交通違規行為，堪以認定
    。
  (2)按行政程序法所稱行政處分，係指行政機關就公法上具體事件所為之決定或其他
    公權力措施而對外直接發生法律效果之單方行政行為。前項決定或措施之相對人
    雖非特定，而依一般性特徵可得確定其範圍者，為一般處分，試用本法有關行政
    處分之規定，一般處分自公告日或刊登政府公報、新聞紙最後登載日起發生效力
    ，行政程序法第九十二條、第一百十條第二項分別定有明文。而劃設於地面之分
    向限制線，其相對人雖無從特定，但凡行駛經過該處之車輛均有遵守之義務而可
    得確定，依據規定其性質即屬一般處分，自公告即劃置路面時起即發生效力，且
    本案分向限制線之劃設亦查無行政程序法所定之無效事由，是警員依據規定開立
    舉發通知單於法並無不合。又若本案分向限制線之劃設有受處分人所指不當而不
    便行車之處，亦應向相關主管機關提出建議促其修正改善，而於相關主管機關修
    正前，該分向限制線仍具效力而應為所有用路人所應遵守。
  (3)另受處分人所指曾於九十一年十月十日以電子郵件具狀提出申訴部分，交通部公
    路總局臺北區監理所、原處分機關均未曾受理受處分人所提出之申訴資料，而臺
    北市交通裁決所之電子信箱（即adjudge@ms37.hinet.net）亦未曾收受受處分人
    所指之申訴書，此有交通部公路總局臺北區監理所九十二年八月十二日所發北監
    自字第○九二六○○七一○三號函、原處分機關九十二年八月十八日北監板四字
    第○九二六一○一○一九號函及臺北市交通裁決所九十二年十月一日北市裁四字
    第○九二四三四八二○○○號函在卷可參，且受處分人亦無法提出相關資料以佐
    其說，是受處分人前開所述，尚乏依據。
  (4)綜上所述，原處分機關依道路交通管理處罰條例第四十九條第二款、第六十三條
    第一項第一款之規定裁處新臺幣一千八百元之罰鍰，並記違規點數一點，即無不
    合。原裁定據以認定抗告人違反規定於該處迴車之交通違規行為，駁回其對該裁
    定之異議，經核尚無違誤。抗告人猶執陳詞指摘原裁定不當，為無理由，應予駁
    回。
五、據上論斷，應依道路交通案件處理辦法第二十六條，刑事訴訟法第四百十二條，
    裁定如主文。
中　　　華　　　民　　　國　　九十三　　年　　　二　　　月　　 十八 　　日
                              臺灣高等法院交通法庭
                                  審判長法  官  葉  騰  瑞
                                        法  官  劉  壽  嵩
                                        法  官  莊  明  彰
右正本證明與原本無異。
不得再抗告。
                                        書記官  廖  逸  柔
中　　　華　　　民　　　國　　九十三　　年　　　二　　　月　　十九  　　日
